臺灣高雄地方法院刑事判決　　　　　　　　　　　　　九十年度易字第一五二號
　　公　訴　人　臺灣高雄地方法院檢察署檢察官
　　被　　　告　乙○○
　　　　　　　　丙○○
　　共　　　同　陳肅毅
　　選任辯護人
右列被告等因詐欺案件，經檢察官提起公訴（八十九年度偵字第二八三三九號），本
院判決如左：
    主  文
乙○○、丙○○共同連續意圖為自己不法之所有，以詐術使人將本人之物交付，各處
有期徒刑捌月。
    事  實
一、乙○○及丙○○二人係夫妻關係，且渠等二人與己○○（由本院通緝中，另行審
    結）均需錢孔急，詎乙○○、丙○○及己○○竟共同基於意圖為自己不法所有之
    犯意聯絡，並基於概括犯意，自八十九年九月十五日起，利用乙○○與丙○○與
    附表所示之壬○○等人係多年之鄰居關係，遂推由乙○○及丙○○向附表所示壬○○等人佯稱：渠等二人有很多不動產，惟因積欠貸款、稅金及印花稅等，致銀
    行貸款無法核放，若有錢先繳清上開不動產之貸款、稅金等，銀行就可核撥貸款
    下來，即可返還借款等語，且為取信壬○○等人，另由己○○向壬○○證實確有
    此事云云，致使如附表所示壬○○等人陷於錯誤，陸續將如附表所示新台幣（下
    同）五十萬元不等之款項交付予乙○○，乙○○等三人以此方式總計詐得一百二
    十萬元得手，並依彼此約定，由乙○○及丙○○二人分得六十萬元，己○○則分
    得另六十萬元，而朋分花用。嗣因房屋貸款遲遲未下來，壬○○心生懷疑等人，
    而向乙○○等人催討，詎乙○○等三人復承前詐欺之概括犯意，由乙○○及己○○二人向壬○○誆稱：己○○認識台灣高雄地方法院檢察署高嘉惠檢察官及許秀
    鳳書記官，且已和高嘉惠檢察官及許秀鳳書記官講好，只要再到法院繳十五萬元
    之稅金，房屋貸款即可核撥等語，並於八十九年十月間某日，帶同壬○○至台灣
    高雄地方法院檢察署佯裝欲找高嘉惠檢察官，而著手詐騙壬○○再借予渠等十五
    萬元之金額，惟因乙○○等人並未見到高嘉惠檢察官而離開，始未得逞。嗣壬○○等人向乙○○等三人催討欠款，渠等為應付壬○○等人，遂先由己○○於八十
    九年十月十六日簽發到期日為八十九年十月十七日、面額一百二十萬元之本票（
    本票號碼二二二四一五號）一紙予壬○○等人，惟屆期並未兌現後，再由乙○○
    交付發票人為速購達有限公司，面額一百五十萬元，受款人為乙○○之支票（支
    票號碼ＭＡ0000000號）一紙，經乙○○背書後交予壬○○等人，惟經壬○○於八十九年十月三十一日提示付款，卻因存款不足及拒絕往來戶且簽章不符
    而退票，經壬○○等人再次催討，乙○○及丙○○又書立於八十九年十一月二日
    還款之委任書一紙交付以資搪塞，惟屆期乙○○等人仍未還款，壬○○等人至此
    始知受騙。
二、案經壬○○、庚○○、辛○○、甲○○、戊○○、丁○○○訴由台灣高雄地方法
    院檢察署檢察官偵查起訴。
    理  由
一、右揭被告三人確有以繳貸款或稅金為由，向附表所示告訴人等詐騙金錢總計一百
    二十萬元之犯罪事實，業據共同被告己○○已於偵查及本院審理中均坦白承認，
    另訊據被告乙○○及丙○○則均矢口否認有何右揭詐欺取財犯行，均辯稱：「之
    前己○○向我們說他在當代書，在山集團賣房屋，只要把買賣稅金繳清，就可以
  抽佣金，她向我們借錢要繳稅金，二、三年間我們已經被她騙了將近一千萬元，
    都沒有還我們錢，後來又要向我們借錢，我們沒有錢，我才向壬○○講這情形，
    我和壬○○曾去銀行查證，但銀行說沒有這個人，後來我請壬○○與己○○聯絡
    ，之後我曾幫壬○○轉交十二萬元予己○○，再來情形我就不知情了，是他們自
    己聯絡，而我們到法院目的是為了求證己○○是否認識高嘉惠檢察官，及問清楚
    是否再繳十五萬稅金，就可退稅，到地檢署後我們逛了一圈就回去。」云云，惟
    查：
 （一）右揭被告三人確有以繳貸款或稅金為由借款，且共同被告己○○偽以代書身
       分共同詐騙，又被告乙○○及己○○帶同告訴人壬○○，至台灣高雄地方法
       院檢察署檢察官以找檢察官求證為詐騙手段，欲再騙取十五萬元之事實，業
       據如附表所示告訴人壬○○等人於偵查及本院審理中均指訴甚詳，且共同被
       告己○○於偵查及本院審理中均已就前述犯行坦承不諱，並供稱：「當時因
       為我們都需要用錢，且乙○○夫妻說壬○○是他們里長，於是就由我偽裝代
       書向告訴人說乙○○房子要繳稅金，一起向告訴人騙錢，騙到的錢我們各分
       一半，所以我分到六十萬元，我實際上不是代書，後來乙○○要向壬○○拿
       十五萬元，就叫我一起過來法院，我冒充認識高嘉惠檢察官，目的就是要騙
       告訴人錢，後來本票是我簽發的，沒有兌現，委任書是乙○○在他住處當著
       壬○○面寫的，表示我們有在做生意，十月二十七日我並沒有交付一百二十
       萬元予乙○○，這也是騙他們手段之一。」等語明確（分見偵查卷第四十七
       頁及第四十九頁、本院九十年五月三日、九十年六月十一日訊問筆錄），觀
       之前揭共同被告己○○之供詞，前後均相當一致且詳細，亦未迴避其自身確
       有參與詐欺之犯行，核與告訴人等之指訴亦相符合，是共同被告己○○前揭
       自白，應堪採信。
 （二）被告乙○○及丙○○二人於偵查及本院審理中雖一再辯稱渠等二人因共同被
       告己○○告知如借款予伊繳稅金即可賺錢，在二、三年間，總共已被共同被
       告己○○詐騙將近一千萬元，本案亦係共同被告己○○一人主導，故渠等才
       是被害人云云。惟查，被告乙○○二人前所辯被詐騙一千萬元等情，從未舉
       出任何證據以實其說，且被告乙○○二人均係年約五十餘歲之正常成年人，
       並非毫無社會常識之兒童，為何會相信共同被告己○○所稱繳稅金就可賺錢
       此種似是而非，又無任何實據之說法？且共同被告己○○既然從未還款，為
       何被告乙○○二人從未有所質疑，卻在長達二、三年之時間裡，共被連續詐
       騙將近一千萬元之款項？衡情實難想像有此愚昧之人，是被告二人前揭所辯
       ，均不足採信。
 （三）另從被告三人事後經告訴人等催討借款後還款之方式，係先由共同被告己○○於八十九年十月十六日簽發到期日為八十九年十月十七日，面額一百二十
       萬元之本票（本票號碼二二二四一五號，見偵查卷第五頁）一紙予壬○○等
       人，惟屆期並未兌現後，再由被告乙○○交付發票人為速購達有限公司、發
       票日八十九年時月二十七日、面額一百五十萬元，受款人為被告乙○○之支
       票（支票號碼ＭＡ0000000號，見偵查卷第六頁）一紙，經被告乙○○背書後再交予告訴人（被告乙○○並不否認確係伊所背書），惟該張支票
       早已於八十三年九月九日公告列為拒絕往來戶，此經本院向台灣中小企業銀
       行新莊分行函查屬實（見卷附之台灣中小企業銀行新莊分行九十新莊字第Ｏ
       Ｏ八一四號函），被告乙○○在早已於六年前即拒往之支票背書後，再交付
       予告訴人，足見僅係被告等人搪塞告訴人之手段，且在該支票退票後，被告
       乙○○及丙○○又書立載明：「被告己○○於八十九年十月二十七日已交付
       一百二十萬元整予被告乙○○，委託於八十九年十一月二日交付予壬○○先
       生。」等語之委任書一紙（見偵查卷第七頁）予告訴人，惟共同被告己○○
       已明確供稱其並無交付一百二十萬元予被告乙○○之事，況共同被告己○○
       如確有交付付一百二十萬元予被告乙○○，被告乙○○應可立即將款項返還
       予告訴人，被告等人不為，卻書立前揭不實之委任書予告訴人，足見被告乙○○及丙○○二人亦係以此作為應付告訴人追討欠款之手段。是綜上所述，
       被告等人事後經告訴人等催討時，不斷以前述開票或書立不實書面等方式搪
       塞告訴人，足認被告等均無償還債務之意，自足以佐證被告等人均係以前述
       詐騙之手段詐得告訴人款項之後，再以前揭方式應付告訴人之催討，應可認
       定。
 （四）總上所述，前揭犯罪事實，業據共同被告己○○自白屬實，核與告訴人等指
       訴之情節相符，復有前揭本票、支票及委任書等書證在卷可憑，被告乙○○
       及丙○○前揭辯解又與常情不符，自均僅係事後卸責之詞，不足採信，渠等
       有右揭詐欺取財之犯行，均應堪認定。
二、核被告乙○○、丙○○所為，就詐騙附表所示告訴人等部分犯行，均係犯刑法第
    三百三十九條第一項之詐欺罪，另就前述被告等帶同告訴人壬○○至地檢署欲詐
    騙十五萬元部分，係犯同法第三百三十九條第三項、第一項之詐欺取財未遂罪。
    被告乙○○、丙○○及己○○三人就上揭犯行，均有犯意聯絡及行為分擔，應論
    以共同正犯。被告等多次共同向告訴人等詐欺取財之犯行，時間緊接，犯罪方法
    類似，且觸犯構成要件相同之罪名（雖被告等分別觸犯詐欺取財既遂罪及詐欺取
    財未遂罪，惟僅係既、未遂之區別，均構成詐欺取財罪無異），顯係基於概括犯
    意反覆為之，應依連續犯規定，論以詐欺取財既遂罪一罪，並依法加重其刑。爰
    審酌被告二人身心健全，竟不思正當工作，而誆冒檢察官、書記官名義以行騙，
    惡性非輕，且足以破壞司法機關威信，犯後仍飾詞卸責，顯見均無悔意，公訴人
    雖因此具體求刑有期徒刑三年，惟本院念及被告所詐騙金額總計一百二十萬元，
    數目非鉅，且被告二人均無刑事犯罪前科，有台灣高等法院被告全國前案紀錄表
    二紙在卷可查，素行尚佳與其他一切情狀，本院認公訴人求刑過重，爰考量上情
    後，分別量處如主文所示之刑，以資懲儆。
據上論斷，應依刑事訴訟法第二百九十九條第一項前段，刑法第二十八條、第五十六
、第三百三十九條第一項、罰金罰鍰提高標準條例第一條前段，判決如主文。
本案經檢察官黃彩秀到庭執行職務。
中      華      民      國      九十一      年      八    月    十四    日
                                  臺灣高雄地方法院刑事第三庭
                                          審判長法  官  涂  裕  斗
                                                法  官  柯  彩  燕
                                                法  官  呂  憲  雄
右正本證明與原本無異。
如不服本判決，應於判決送達後十日內，向本院提出上訴狀。
                                                書記官  許  麗  珠
中      華      民      國      九十一      年      八    月    十六   日
附表：
┌──┬─────┬─────────┐
│編號│ 告 訴 人 │詐騙金額（新台幣）│
├──┼─────┼─────────┤
│一  │壬○○    │五十萬元          │
├──┼─────┼─────────┤
│二  │辛○○    │三十萬元          │
├──┼─────┼─────────┤
│三  │庚○○    │十萬元            │
├──┼─────┼─────────┤
│四  │甲○○    │十萬元            │
├──┼─────┼─────────┤
│五  │戊○○    │十萬元            │
├──┼─────┼─────────┤
│六  │丁○○○  │十萬元            │
└──┴─────┴─────────┘
